【裁判字號】    97,財管,171
【裁判日期】    970930
【裁判案由】    指定遺產管理人
【裁判全文】
臺灣高雄地方法院民事裁定             97年度財管字第171號
聲  請  人  高雄市稅捐稽徵處
法定代理人  乙○○
上聲請人聲請指定被繼承人甲○○之遺產管理人事件，本院裁定
如下：
    主      文
選任劉家榮律師為被繼承人甲○○（女，民國○○年○ 月○○日生，
身分證統一編號：Ｚ000000000號）之遺產管理人。
程序費用由被繼承人甲○○之遺產負擔。
    理      由
一、聲請意旨略以：緣被繼承人甲○○於民國94年1 月30日死亡
    ，生前籍設高雄市鹽埕區○○○路147 號6 樓之5 ，依民法
    第1147條規定，繼承業已開始，惟依民法第1138條及第1140
    條規定之各順序繼承人均已拋棄繼承，並經鈞院94年度繼字
    第420 號、第586 號及第708 號函准予備查在案。為處理相
    關稅捐事宜，爰依民法第1178條第2 項及第1176條第6 項規
    定，聲請指定被繼承人甲○○之遺產管理人等語。
二、按繼承開始時，繼承人之有無不明者，由親屬會議於1 個月
    內選定遺產管理人，並將繼承開始及選定遺產管理人之事由
    ，向法院報明；另繼承開始時，繼承人有無不明，而無親屬
    會議或親屬會議不能於1 個月內選定遺產管理人時，得由利
    害關係人或檢察官聲請法院選任之；又先順序繼承人均拋棄
    其繼承權時，由次順序之繼承人繼承，其次順序之繼承人有
    無不明或第四順序之繼承人均拋棄其繼承權者，準用關於無
    人承認繼承之規定，此觀民法第1177條、第1178條第2 項、
    第1176條第6 項規定自明。準此，若被繼承人之全體繼承人
    均拋棄其繼承權，而被繼承人之親屬會議復未於繼承開始後
    1 月內選定遺產管理人者，依前開規定，即得由利害關係人
    聲請法院指定被繼承人之遺產管理人。
三、經查：
  (一)聲請人前開主張，業據其提出被繼承人除戶資料、全國財產
    稅總歸戶財產查詢清單、高雄市稅捐稽徵處欠稅總歸戶查詢
    情形表、繼承系統表、財政部財稅資料中心家庭成員（三親
    等）資料查詢清單、戶政連線戶籍資料、本院家事庭雄院高
    94繼金字第420 號函等資料為證，並經本院依職權調閱本院
    94年度繼字第420 號、第586 號、第708 號拋棄繼承事件卷
    宗審閱相符，堪信為真實。據此，本件被繼承人甲○○之全
    體繼承人均已拋棄繼承而無任何繼承人，其親屬會議亦未於
    法定期限內選定遺產管理人，而被繼承人生前尚有積欠聲請
    人稅款等情，是聲請人對於被繼承人之遺產具有利害關係，
    自屬法律上之利害關係人，故聲請人聲請選任被繼承人之遺
    產管理人，自屬有據，應予准許。
  (二)本院審酌被繼承人甲○○之繼承人既均已拋棄繼承，於法律
    上已無義務就甲○○之遺產再為管理，復審酌具律師身分之
    人，受有法律之專業訓練，嫻熟公示催告、強制執行等相關
    法律程序，且對於遺產管理人依法應盡之管理職責，當較一
    般未受法學訓練之民眾更為明瞭，是如將甲○○之遺產交由
    律師管理，應有利於處理後續之遺產問題，亦利於債權人債
    權之實現，且律師之行止均受有律師法之規範，其執行遺產
    管理人之職務更能公正適法，應適於擔任遺產管理人職務。
    而劉家榮律師係向高雄律師公會登記願意擔任遺產管理人之
    人員，且經本院依職權探詢劉家榮律師之意願，劉家榮律師
    同意擔任本件之遺產管理人，有本院公務電話紀錄1 份在卷
    可稽，揆諸前開說明，本院認為將被繼承人甲○○之遺產交
    由律師管理，應有利於處理後續之遺產問題，爰選任劉家榮
    律師擔任被繼承人甲○○之遺產管理人。
四、依非訟事件法第157 條、第24條第1項，裁定如主文。
中    華    民    國    97    年    9     月  30     日
                  家事法庭法  官  郭慧珊
正本係照原本作成。
如不服本裁定，須於本裁定送達後10日內向本院提出抗告狀。
中    華    民    國    97    年    9     月  30     日
                          書記官  王少玲


司法院資訊處製作；財團法人民間司法改革基金會備份。
